臺灣高等法院高雄分院民事判決　　　　　95年度上易字第98號
上　訴　人　行政院國軍退除役官兵輔導委員會高雄榮民技術勞
　　　　　　務中心
法定代理人　楊郁湜
訴訟代理人　李昌明律師
被上訴人　　乙○○
　　　　　　丙○○
　　　　　　己○○
　　　　　　丁○○
　　　　　　甲○
上列當事人間請求損害賠償事件，上訴人對於民國95年5 月9 日
臺灣高雄地方法院94年度訴字第1859號第一審判決提起上訴，本
院於96年1 月10日言詞辯論終結，判決如下：
    主  文
上訴駁回。
第二審訴訟費用由上訴人負擔。
    事實及理由
甲、程序部分：
一、上訴人之法定代理人原為戊○○，因人事陸續異動，於本院
    審理中最後由楊郁湜繼任之事實，業據上訴人提出行政院國
    軍退除役官兵輔導委員會民國95年9 月15日輔人字第095000
    7563號函影本為證，並聲明承受訴訟，於法尚無不合，應予
    准許。
二、本件被上訴人丙○○、己○○經合法通知，均未於言詞辯論
    期日到場，合無民事訴訟法第386 條各款所列情形，爰依上
    訴人聲請，由其一造辯論而為判決。
乙、實體部分：
一、上訴人主張：被上訴人乙○○、丙○○、己○○、丁○○、
    甲○各於如附表傳票欄所示時間受僱於上訴人，乙○○、丙
    ○○、己○○均係擔任第1 工程隊領班，丁○○、甲○則分
    別擔任第3 工程隊管理員、工地負責人等職而各為上訴人所
    承攬如附表「工程名稱」欄所示各該工程之承辦人，並負責
    收受廠商所提供發票核銷報帳之業務，而對上訴人負有提供
    覈實資料報稅之義務，詎其等就負責承辦之各該工程，竟未
    善盡注意義務而收受廠商所提供如附表發票欄所示非實際交
    易對象之發票核銷報帳，致上訴人遭高雄市稅捐稽徵處共計
    裁罰應補繳營業稅新臺幣（下同）343,036 元（丁○○已將
    其應負擔之稅額22,569元繳回予上訴人）及3 倍之罰款即
    1,029,100 元合計1,349,567 元確定，嗣後業已繳清上開營
    業稅及罰款，則本件被上訴人乃因可歸責於己之事由對上訴
    人為加害給付致上訴人受有損害，上訴人自得依民法第227
    條第2 項之規定，請求被上訴人就附表發票欄所示之稅額及
    罰款負損害賠償責任。為此，爰依債務不履行之法律關係提
    起本件訴訟等語，並聲明求為判決：(一)原判決廢棄。(二)乙○
    ○應給付上訴人195,643 元；丙○○應給付上訴人37,791元
    ；己○○應給付上訴人212, 800元；丁○○應給付上訴人
    67,706元；甲○應給付上訴人835,627 元及均自起訴狀繕本
    送達翌日起至清償日止，按年息百分之五計算之利息。
二、被上訴人(1)乙○○係以：伊受僱於上訴人擔任第1 工程隊領
    班，負責工地施工及發放工資，核章係由他人代做，伊並未
    經手系爭發票，上訴人所提出原始憑證粘存單上經手欄內伊
    之職章亦非伊本人所蓋等語置辯；(2)丁○○係以：伊係上訴
    人以人事命令正式派任之基層幹部人員，並於上訴人之工地
    擔任第3 工程隊管理員，負責工地及工人之進用管理，惟並
    無審核發票之權限，上訴人內部另有專人負責審核發票，上
    訴人所提出原始憑證粘存單上經手欄內伊之職章僅係公文流
    程所必須，伊均將印章交由上訴人所僱用之助理代為核章，
    而廠商依工程進度開出發票後，係拿到工地經由伊助理彙整
    蓋章後直接送回上訴人處，廠商再拿印章向上訴人請款，且
    上訴人主張應由伊負責之稅款22,569元，伊已向上訴人繳納
    完畢，而罰鍰部分亦已罹於票據法所規定之7 年時效等語置
    辯；(3)甲○係以：伊於79、80年間係經由其他公司轉介至上
    訴人之工地作粗工，81至83年間仍斷斷續續在該處工作，但
    未擔任領班或組長等職務，當時之工地負責人為陳銘漢，伊
    並未經手系爭發票，亦未於上訴人所提出之原始憑證粘存單
    上經手欄內蓋章，其上伊之印章乃友人介紹伊至1 家公司作
    臨時工時，公司為報稅或辦理勞保而向伊索取之印章等語置
    辯；(4)己○○未於言詞辯論日到場，據其以前到場之陳述則
    以：伊自75年9 月起至87年止係透過上訴人之組長林中進安
    排工作而在上訴人之工地擔任領班，伊只有在工地進出，並
    未經手系爭發票，亦未見過上訴人所提出原始憑證粘存單上
    經手欄內伊之職章，此等印文均非伊本人所蓋等語置辯。並
    均聲明求為判決駁回上訴人之上訴。(5)至丙○○未於言詞辯
    論期日到場，亦未提出書狀作何聲明或陳述。
三、兩造不爭執之事項：
  (一)上訴人因於如附表傳票欄所示時間收受廠商所提供如附表發
    票欄所示非實際交易對象之發票，作為進項憑證並申報扣抵
    銷項稅額，經高雄市稅捐稽徵處查獲後核定應補徵營業稅
    343,036 元，並裁處罰鍰1,029,100 元，上訴人不服所提起
    之訴願及行政訴訟均業遭駁回確定在案。
  (二)丁○○於如附表傳票欄所示時間為上訴人機關編制內之職員
    ，並擔任第3 工程隊管理員，而為上訴人所承攬如附表工程
    名稱欄所示工程之工地負責人，其業已將上開發票之原始憑
    證粘存單上經手欄內蓋有其職章部分經補徵之稅額22,569元
    繳納予上訴人。
  (三)乙○○受僱於上訴人及己○○分別於如附表傳票欄所示時間
    在上訴人所承攬之工程工作並擔任工地之領班。
  (四)甲○於如附表傳票欄所示時間曾在上訴人所承攬之工程工作
    。
  (五)負責核章之助理為上訴人所僱用。
四、本件之爭點及本院之判斷分別如下：
  (一)乙○○、丁○○對於於附表傳票欄所示時間受僱於上訴人之
    事實，並不爭執，應堪信實。至丙○○、己○○、甲○等人
    則否認受僱於上訴人而擔任其所承攬如附表工程名稱欄所示
    各該工程之工地負責人。
    (1)查丙○○則係於74年3 月1 日以上訴人為投保單位加入勞
      工保險，並於82年10月30日退保，己○○係於74年3 月1
      日以上訴人為投保單位加入勞工保險，並於86年11月30日
      退保等情，分別有渠等之勞工保險被保險人投保資料表附
      原審卷可稽（見原審卷第65、66頁）。另證人張萬臣、林
      中進於原審亦各證稱：「我從63年到83年在原告（即上訴
      人）那裡擔任隊長，認識乙○○、丙○○、己○○等人，
      他們都在勞務中心做工，是臨時編組的聘僱人員」、「我
      和己○○、乙○○、丙○○都是在勞務中心工作，我是81
      年11月1 日退休，我是臨時編組的組長，己○○不是受僱
      於我，是受僱於勞務中心，我只幫勞務中心找工人」等語
      （見原審卷第152 至154 頁、第179 至181 頁），再參以
      上訴人所提出系爭發票之原始憑證粘存單上用途欄已載明
      如附表所示各該工程名稱，而經手欄內所蓋丙○○、己○
      ○等人職章之職稱均為第1 工程隊領班等情，足認上訴人
      主張丙○○、己○○等人分別於如附表所示時間受僱於上
      訴人，且均擔任第一工程隊領班而為上訴人所承攬如附表
      所示各該工程之工地負責人乙節確與事實相符，堪以採信
      。
    (2)上訴人主張甲○於如附表傳票欄所示時間受僱於上訴人而
      擔任其所承攬如附表所示工程之工地負責人，固據其提出
      所屬第1 隊隊長張萬臣於81年12月30日所擬簽文及系爭發
      票之原始憑證粘存單等件為證（見原審卷第90至97頁、第
      106 頁），甲○雖不爭執曾於上開時間在上訴人之工地工
      作，惟否認受僱於上訴人擔任工地負責人乙職，而上訴人
      所提出之上開簽文主旨雖記載：「本隊承辦台電高雄區處
      高配222 號配電管路工程，該工程工作費得標商上聯工程
      有限公司辦理施工，擬請准予洽請上聯工程有限公司工地
      現場負責人甲○先生任本中心工地負責人，請鑒核」等語
      ，並經批示「可」，且系爭發票之原始憑證粘存單上經手
      欄內亦蓋有甲○之印章，主管欄內則蓋有隊長張萬臣之職
      章，惟證人張萬臣於本院乃證稱：「不認識甲○」等語，
      而上訴人復無法提出聘請甲○擔任工地負責人之人事命令
      ，參以系爭發票之原始憑證粘存單上經手欄內係蓋用甲○
      之私章，而與乙○○、丙○○、己○○、丁○○等人之情
      形係蓋用渠等之職章有異，設若甲○確為上訴人所聘請之
      工地負責人，何以上訴人竟未給予相當之職稱，且公文上
      亦未蓋用其職章，此顯與常情有悖，是甲○辯稱其未擔任
      上訴人之工地負責人等語，應屬可採。上訴人主張甲○於
      如附表傳票欄所示時間擔任上訴人所承攬如附表所示工程
      之工地負責人云云，不足為信。
  (二)系爭發票之核銷報帳是否屬於乙○○等五人之業務範圍？
    (1)本件甲○於如附表傳票欄所示時間既未受雇於上訴人，擔
      任上訴人所承攬工程之工地負責人，已如前述，則甲○自
      應無收受廠商所提供發票之權限，故其自亦無庸負責系爭
      發票之核銷報帳業務甚明。
    (2)至上訴人所提出系爭發票之原始憑證粘存單上經手欄內分
      別蓋有乙○○等4 人之職章，然丁○○業辯稱：伊負責工
      地及工人之進用管理，惟並無審核發票之權限，上訴人內
      部另有專人負責審核發票，上訴人所提出原始憑證粘存單
      上經手欄內伊之職章僅係公文流程所必須，伊均將印章交
      由上訴人所僱用之助理代為核章，而廠商依工程進度開出
      發票後，係拿到工地經由伊助理彙整蓋章後直接送回上訴
      人處，廠商再拿印章向上訴人請款等語，乙○○、己○○
      則辯稱渠等未經手系爭發票及於上訴人所提出之原始憑證
      粘存單上經手欄內蓋章云云，核與乙○○等人共同工作之
      證人即上訴人之工業安全管理師林中進於原審證稱：廠商
      的發票都是業務小姐經手的，被上訴人都是做工的人，應
      該不會經手這些發票等語相符，且上訴人對於幫工地負責
      人核章之助理為上訴人所僱用一情及證人林中進之證詞並
      不爭執。職是，乙○○等4 人辯稱並未經手或審核系爭發
      票等語，與事實相符，足堪採信。
    (3)上訴人所提出系爭發票之原始憑證粘存單上經手欄內雖分
      別蓋有乙○○等4 人之職章，但該職章實際上係由渠等之
      「助理」或「業務小姐」所蓋用並辦理相關之手續，業如
      上述。而乙○○等4 人及渠等之助理同為上訴人所僱用，
      其工作的劃分或各自之權責，應為僱用人之上訴人所分配
      及掌控方是，如上訴人要求乙○○等4 人應負責經手並審
      核系爭發票，則應要求其等於完成上開工作後親自蓋章，
      否則，既無庸親自經手發票或在原始憑證粘存單上經手欄
      內蓋章，乙○○等4 人自無法審核系爭發票之真假甚明。
      綜上，本件系爭發票之經手及審核形式上固由乙○○等四
      人為之，但實際上該等工作卻係另由未出名之「助理」或
      「業務小姐」所為，而有名實不符之情形存在，而證人林
      中進亦證稱：（你工作時是否有經手廠商之發票？）沒有
      ，都是業務小姐經手的等語，顯見此種名實不符之情形，
      就上訴人而言，有其普遍及慣常性，則乙○○等4 人並未
      實際經手系爭發票並親自在原始憑證粘存單上經手欄內蓋
      章之情形，為上訴人所為或坐視並容忍其存在之工作規劃
      ，則上訴人僅以系爭發票之原始憑證粘存單上經手欄內分
      別蓋有乙○○等4 人之職章，而主張乙○○等4 人有負責
      收受廠商所提供發票核銷報帳之業務，而對上訴人負有提
      供覈實資料報稅之義務云云，即與事實不符，而無足採。
五、綜上所述，本件上訴人主張乙○○、丙○○、己○○、丁○
    ○、甲○為上訴人系爭工程之工地負責人，負有系爭發票之
    核銷報帳業務，竟收受非實際交易對象之發票核銷報帳，而
    違反兩造契約義務云云，為不足採。乙○○等4 人抗辯並未
    經手或審核系爭發票；甲○抗辯未受雇於上訴人等語，尚屬
    可信。是則上訴人執此主張乙○○等5 人為加害給付，應依
    民法第227 條第2 項規定賠償上訴人因此所受損害云云，自
    屬無據。從而，上訴人本於債務不履行之法律關係，請求乙
    ○○給付195,643 元；丙○○給付37,791元；己○○給付
    212, 800元；丁○○給付67,706元；甲○給付835,627 元及
    均自起訴狀繕本送達翌日起算之法定遲延利息，為無理由，
    不應准許。原審為上訴人敗訴之判決，及駁回其假執行之聲
    請，理由雖有不當，但結論並無不合。上訴意旨指摘原判決
    不當，求予廢棄改判，為無理由，應予駁回。
六、據上論結，本件上訴為無理由，依民事訴訟法第449 條第2
    項、第1 項、第78條、第463 條、第385 條第1 項前段，判
    決如主文。
中　　華　　民　　國　　96　　年　　1 　　月　　24　　日
                            民事第六庭
                                審判長法官    許明進
                                法      官    謝肅珍
                                法      官    陳真真
以上正本證明與原本無異。
本件不得上訴。
中　　華　　民　　國　　96　　年　　1 　　月　　24　　日
                                書  記  官    賴梅琴
